【裁判字號】    97,交抗,2586
【裁判日期】    971224
【裁判案由】    違反道路交通管理處罰條例
【裁判全文】
臺灣高等法院交通事件裁定            97年度交抗字第2586號
抗  告  人
即受處分人  甲○○
上列抗告人即受處分人因違反道路交通管理處罰條例案件，不服
臺灣新竹地方法院中華民國九十七年十一月二十八日所為之裁定
（九十七年度交聲字第五一六號），提起抗告，本院裁定如下：
    主  文
抗告駁回。
    理  由
一、原處分意旨略以：受處分人甲○○名下車號IGO－903號重型
    機車之車牌業經報廢，仍於民國九十七年五月五日下午十一
    時二十三分許行駛道路，為警查獲舉發，並於九十七年九月
    十日依道路交通管理處罰條例第十二條第一項九款「報廢登
    記之汽（機）車仍行駛」之規定，裁處受處分人新臺幣一萬
    零八百元之罰鍰。受處分人不服聲明異議，經原審調查後認
    其提起異議之時間已逾收受裁決後二十日之法定期間，而裁
    定駁回其異議之聲明。
二、抗告意旨略以：受處分人固為車號IGO－903號重型機車之所
    有人，但本件係案外人陳忠賢騎乘該報廢機車違規，不應由
    其代為受罰云云。
三、按受處分人，不服第八條主管機關所為之處罰，得於接到裁
    決書之翌日起二十日內，向管轄地方法院聲明異議，道路交
    通管理處罰條例第八十七條第一項定有明文；次按交通法庭
    認聲明異議不合法律上之程式或其異議權已喪失者，應以裁
    定駁回之，道路交通案件處理辦法第十八條前段亦有明定。
    又處理違反道路交通管理事件，有關文書送達之程序，準用
    行政程序法送達之規定，此亦為違反道路交通管理事件統一
    裁罰標準及處理細則第五條所定。而行政程序法中對於文書
    送達，於應受送達人之住居所、事務所或營業所為之。但在
    行政機關辦公處所或他處會晤應受送達人時，得於會晤處所
    為之；於應送達處所不獲會晤應受送達人時，得將文書付與
    有辨別事理能力之同居人、受僱人或應送達處所之接收郵件
    人員；又送達不能依前二條規定為之者，得將文書寄存送達
    地之地方自治或警察機關，並作送達通知書兩份，一份黏貼
    於應受送達人住居所、事務所、營業所或其就業處所門首，
    另一份交由鄰居轉交或置於該送達處所信箱或其他適當位置
    ，以為送達。前項情形，由郵政機關為送達者，得將文書寄
    存於送達地之郵政機關。寄存機關自收受寄存文書之日起，
    應保存三個月，行政程序法第七十二條第一項、第七十三條
    第一項、第七十四條分別定有明文。又寄存送達，自寄存之
    日起經十日發生效力，民事訴訟法第一百三十八條第二項亦
    有明定。
四、經查：
（一）本件車號IGO－903號重型機車係受處分人甲○○所有，並
      於九十七年三月七日報廢，仍於九十七年五月五日行駛道
      路之事實，業據受處分人陳明在卷（見原審卷第十二頁）
      ，是本件違反道路交通管理處罰條例第十二條第一項九款
      「報廢登記之汽（機）車仍行駛」之規定甚明。而交通部
      公路總局新竹區監理所（下稱新竹區監理所）竹監營字第
      裁50-E00000000號違反道路交通管理事件裁決書，係按受
      處分人之所在地（戶籍地址）「新竹縣芎林鄉下山五十二
      號」郵寄，因「未獲會晤本人亦無受領文書之同居人、受
      雇人或應受送達處所接收郵件人員」，於九十七年九月十
      七日將該裁決書寄存送達於「芎林郵局」，並作成送達通
      知書二份，一份粘貼於受處分人住所門首，另一份置於受
      處分人住所信箱或適當位置，以為送達等情，有新竹區監
      理所送達證書影本一紙在卷可稽。依上揭法律意旨，寄存
      送達應自寄存之日起經十日發生效力，足應堪認新竹區監
      理所之裁決，已於九十七年九月二十七日發生合法送達之
      效力。
（二）又上開裁決書下方「附記」欄內亦清楚載明：「受處分人
      不服處罰者，得於接到裁決書之翌日起二十日內，以司法
      狀紙提出聲明異議，載明裁決日期、字號及理由、交由本
      （新竹區監理所）所轉送管轄地方法院。」甚明。受處分
      人如對原處分機關是項裁決不服欲提起異議，自應於接到
      裁決書之翌日起二十日內具狀聲明異議，受處分人之送達
      地址即戶籍係在新竹縣芎林鄉下山五十二號，有裁決書影
      本、送達證書影本上所載地址在卷可憑，依法院訴訟當事
      人在途期間標準第四條第一項第二款規定，非居住於處罰
      機關所在之鄉、鎮、市，但居住於受理聲明異議案件法院
      之管轄區域者，依該標準第二條第一款中之「地方法院在
      途期間」欄所載日數，扣除在途期間，即有二日在途期間
      之扣除，從而受處分人至遲應於依照上述說明，其二十日
      之合法提出異議期間，即自九十七年九月二十八日起算至
      同年十月十七日止，復扣除在途期間二日，為九十七年十
      月十九日，而該日為假日（星期日），是以其休息日之次
      日即十月二十日代之，故本件合法提出異議期間之末日應
      為「九十七年十月二十日」。
（三）新竹區監理所於九十七年九月十七日將本件裁決書寄存送
      達於芎林郵局後，受處分人遲至九十七年十一月六日始向
      新竹區監理所提出聲明異議狀，此有受處分人送交新竹區
      監理所之聲明異議狀右上角收文章所載之收文日期為憑。
      據此，受處分人對前開裁決內容不服所為之異議，顯已逾
      越二十日之法定異議期間，其異議不合法律上之程式，且
      無從補正。
五、綜上所述，本件受處分人之異議業已逾期，原審認無從補正
    ，自程序上駁回其異議之聲明，經核並無違誤。而本件係程
    序上駁回，不涉實體爭議，抗告人猶執陳詞以該車係陳忠賢
    騎乘為由提起抗告，依前揭說明並無可採，是受處分人之抗
    告為無理由，應駁回之。
據上論斷，依道路交通案件處理辦法第二十六條、道路交通管理
處罰條例第八十九條、刑事訴訟法第四百十二條，裁定如主文。
中    華    民    國    97    年    12    月    24    日
                  刑事第四庭  審判長法  官  陳筱珮
                                    法  官  陳玉雲
                                    法  官  鄭水銓
以上正本證明與原本無異。
本裁定不得再抗告。
                                    書記官  劉貞達
中    華    民    國    97    年    12    月    24    日


司法院資訊處製作；財團法人民間司法改革基金會備份。
